【裁判字號】    92,裁,968
【裁判日期】    920717
【裁判案由】    贈與稅
【裁判全文】
最  高  行  政  法  院  裁  定                    九十二年度裁字第九六八號
    上  訴  人  甲○○
    被 上訴 人  財政部臺北市國稅局
    代  表  人  乙○○
右當事人間因贈與稅事件，上訴人對於中華民國九十一年五月十七日臺北高等行政法
院九十年度訴字第四八四九號判決，提起上訴，本院裁定如左：
    主  文
上訴駁回。
上訴審訴訟費用由上訴人負擔。
    理  由
按對於高等行政法院判決上訴，非以其違背法令為理由，不得為之，行政訴訟法第二
百四十二條定有明文。是對於高等行政法院判決上訴，若未具體說明原判決違背何項
法令、不適用或如何適用不當之具體情事，即非主張原判決違背法令以為上訴理由，
其上訴不應准許。查原審以：「財產之移動，具有左列各款情形之一者，以贈與論，
依本法規定，課徵贈與稅：一、在請求權時效內無償免除或承擔債務者，其免除或承
擔之債務。」為行為時遺產及贈與稅法第五條第一款所明定。又「遺產及贈與稅法第
五條係規定財產移轉時，具有所列各款情形之一者，即不問當事人間是否有贈與意思
表示之一致，均須以贈與論，依法課徵贈與稅．．．」「納稅義務人．．．為其子．
．．償還銀行貸款七百三十萬元，依遺產及贈與稅法第五條第一款規定課徵贈與稅．
．．」復為財政部六十八年四月十四日台財稅第三二三三八號函及八十四年六月七日
台財稅第八四一六二七七二五號函所明釋。上訴人於八十四年三月三十一日提供資金
，代其子、女林知延及林宛嫺繳納八十三年度綜合所得稅款七、二八五、九二八元及
四、二七七、五六三元之事實，為上訴人及其子女所坦承不諱，是上訴人無償代其子
女承擔債務，應以贈與論。又上訴人代子女繳納所得稅，縱子女未事先同意，於知情
後衡之常理自無不予允受之理，況本件係屬「視同贈與」，縱未具備贈與之要件，經
過法律之擬制仍以贈與論；又本件既係代繳稅款，則稅款繳納後已歸國庫，自無更由
上訴人實際上支配代墊資金之理。至上訴人主張代其子繳交貸款利息係屬借貸關係等
情，核與本件代繳稅捐之情節無涉。況上訴人子女迄無返還代繳之稅款，業為上訴人
所不爭，且上訴人未能提出足資證明本件確屬借貸或確非贈與之相關證據以實其說，
徒托空言，自無足採。因認被上訴人以八十八年八月十七日財北國稅審二字第八八○
三二二二○號函通知上訴人於文到十日內申報贈與稅，上訴人依限補報後，被上訴人
核定上訴人八十四年度贈與總額新台幣（下同）一一、五六三、四九一元，淨額為一
○、五六三、四九一元，應納稅額一、八六七、一四二元，並無不合，乃予駁回上訴
人於原審之訴。上訴人不服，聲明上訴。其上訴意旨略謂：上訴人先代繳相關稅款，
實際支配代墊資金，子女並未占有該款，此等行為並非贈與之法律關係；又本案上訴
人之子女未有允受應納所得稅款之意思，贈與行為從未成立；況上訴人之子女迄未返
還該代墊款項，上訴人並未聲明免除，在法定時效之內，上訴人子女均有償還之義務
，本案尚難謂為當事人利用無償免除債務，以達成無償移轉財產之目的，自可排除遺
產及贈與稅法第五條第一款之適用等語。惟核其內容，僅就原審認定事實，證據取捨
及適用法律之職權行使，指摘其為不當。並未具體說明原判決違背法令之所在，依首
開規定及說明，其上訴為不合法，應予駁回。
依行政訴訟法第二百四十九條第一項前段、第一百零四條、民事訴訟法第九十五條、
第七十八條，裁定如主文。
中    華    民    國    九十二      年      七        月      十七      日
                    最 高 行 政 法 院  第 五 庭
                                審 判 長 法  官      徐  樹  海
                                         法  官      廖  宏  明
                                         法  官      鄭  淑  貞
                                         法  官      林  家  惠
                                         法  官      林  茂  權
右  正  本  證  明  與  原  本  無  異
                                         法院書記官  陳  盛  信
中    華    民    國    九十二      年      七        月      十七      日


司法院資訊處製作；財團法人民間司法改革基金會備份。
